臺灣高雄地方法院刑事判決
110年度簡上字第145號
上  訴  人  
即  被  告  陳德輝



上列上訴人即被告因詐欺案件，不服本院高雄簡易庭中華民國11
0年3月16日110 年度簡字第720號第一審刑事簡易判決（起訴案
號：109年度偵緝字第639號），提起上訴，本院第二審合議庭依
通常程序審理，並自為第一審判決如下：
    主  文
原判決撤銷。
陳德輝無罪。
    理  由
一、公訴意旨略以：被告陳德輝明知其無給付訂購衣服之價款給
    告訴人陳南榮之資力、無給付手機給告訴人朱其正之真意，
    竟意圖為自己不法之所有，基於詐欺取財之犯意，分別於附
    表編號1、2所示之時間、地點，以附表所示之詐欺方法，致
    告訴人陳南榮、朱其正陷於錯誤，而分別於附表編號1、2所
    示之時、地交付如附表所示之財物與被告。嗣被告收受上述
    財物後，均未如期交付約定之價款及手機給告訴人2人，且
    聯繫無著，告訴人2人始知受騙。因認被告涉犯刑法第339條
    第1項之詐欺取財罪嫌。
二、按犯罪事實應依證據認定之，無證據不得認定犯罪事實；又
    不能證明被告犯罪者，應諭知無罪之判決，刑事訴訟法第15
    4條第2項、第301條第1項分別定有明文。又事實之認定，應
    憑證據，如未能發現相當證據，或證據不足以證明，自不能
    以推測或擬制之方法，為裁判之基礎。且認定不利於被告之
    事實，須依積極證據，苟積極證據不足為不利於被告事實之
    認定時，即應為有利於被告之認定；又刑事訴訟法上所謂認
    定犯罪事實之積極證據，係指適合於被告犯罪事實之認定之
    積極證據而言，雖不以直接證據為限，間接證據亦包括在內
    ，然而無論直接或間接證據，其為訴訟上之證明，須於通常
    一般之人均不致有所懷疑，而得確信其為真實之程度者，始
    得據為有罪之認定，倘其證明尚未達到此一程度，而有合理
    之懷疑存在，無從使事實審法院得有罪之確信時，即應由法
    院諭知被告無罪之判決（最高法院40年台上字第86號、30年
    上字第816號、29年上字第3105號、76年台上字第4986號刑
    事裁判意旨參照）。又刑法第339 條詐欺罪之成立，以意圖
    為自己或第三人不法之所有，以詐術使人將本人或第三人之
    物交付為要件。從而，行為人如非自始基於不法得財或得利
    之意圖，客觀上無施用詐術之行為，或並無損害發生，或者
    所受損害，非由欺罔行為陷於錯誤所致，均不得遽以詐欺罪
    相繩；至於債務人未依債務本旨履行其債務或提出給付等情
    形，若非出於自始無意履行債務之詐欺犯意所致者，尚與刑
    法第339 條之詐欺罪構成要件有間；何況詐欺罪之規範意旨
    ，固在於禁止行為人於私經濟領域中使用欺罔之手段損人利
    己，然私經濟行為本有不確定性及交易風險，於私法自治及
    市場經濟等原則下，欲建立私人間財產上權義關係者，亦應
    參酌自身主、客觀條件、對方之資格、能力、信用，及可能
    損益，並評估其間風險等而為決定，除有該當於前開詐欺罪
    構成要件之具體情事得被證明屬實外，自不能以債務人不履
    行其債務而致債權人蒙受損失，即遽謂該債務人詐欺，否則
    詐欺之刑事責任與民事債務不履行責任將失其分際。
三、公訴意旨認被告涉有上開罪嫌，無非係以被告於警詢及偵查
    中之供述、證人即告訴人陳南榮、朱其正於警詢及偵查中之
    證述、證人唐天擇於偵查中之證述、被告之合作金庫商業銀
    行（下稱合庫銀行）灣內分行帳號0000000000000號（起訴
    書誤載為0000000000000號）、合庫銀行光華分行帳號00000
    00000000號、合庫銀行北岡山分行0000000000000號帳戶之
    交易明細、玉山銀行存戶個人查詢資料、稅務電子閘門財產
    所得調件明細表、刑案資料查註紀錄表、檢察官移付調解單
    、本院刑事調解案件簡要紀錄表等件為其主要論據。
四、訊據被告堅決否認有何詐欺犯行，辯稱：之前講的認罪不是
    我的意思，我沒有承認，我沒有騙，有要付錢給陳南榮，也
    有想要把手機出貨給朱其正，後來我生病，無法去大陸處理
    手機工廠的事等語。經查：
　㈠被告有於附表編號1所示時間、地點，向告訴人陳南榮陳稱在
    中國的手機工廠會有錢匯入，可以支付衣服價金，經告訴人
    陳南榮交付價值新臺幣（下同，未註明幣值者均為新臺幣）
    15,700元之服飾給被告，嗣被告遲未給付衣服價款；被告又
    於附表編號2所示時間、地點，向告訴人朱其正陳稱在中國
    大陸有經營手機工廠，可以較便宜之價格販賣價值約5、6萬
    元之手機予告訴人朱其正，告訴人朱其正分兩次支付16,000
    元予被告，事後被告未交付手機給告訴人朱其正等事實，經
    被告於警詢、偵查、原審及本院審理中坦承在卷（見警卷第
    1至3頁，偵緝卷第39至41、54至55頁，審易卷第144頁，本
    院卷第187頁），核與證人即告訴人陳南榮、朱其正於警詢
    、偵查及本院審理中證述，及證人唐天擇於偵查中之證述大
    致相符（見警卷第4至5、10至12頁，偵卷第33至36、117至1
    18頁，偵緝卷第53頁，本院卷第215至217、217至219頁），
    此部分事實，已堪認定。故本件應判斷被告是否如公訴意旨
    所稱，明知其無給付衣服價款、給付手機之真意及能力，而
    仍對告訴人2人施行詐術之情事。
　㈡查被告申辦之合作金庫、玉山銀行帳戶，於民國107年1月1日
    起至108年4月30日期間，固然均無交易明細，有被告合庫灣
    內分行帳號0000000000000號存摺影本、合庫銀行灣內分行1
    09年8月10日函、合庫銀行光華分行109年8月4日函、合庫銀
    行北岡山分行109年8月7日函及所附歷史交易明細查詢結果
    ，及玉山銀行個金集中部1098月6日函所附存戶個人查詢資
    料在卷可參（見警卷第18至19頁，偵緝卷第89至94、95至99
    、103至105、107至111頁），且被告於107年之年度收入所
    得僅47,355元、108年則無年度收入所得，亦有被告之稅務
    電子閘門財產所得調件明細表在卷可佐（見偵緝卷第81至83
    頁），被告在臺灣無可靠之收入來源，固可認定。但被告於
    偵查及本院審理中均供稱：我在大陸湖北襄陽的馬來海星公
    司的錢，大陸的銀行說人民幣沒有辦法匯到臺灣，公司資本
    額1,000萬元存入中國工商銀行等語（見偵緝卷第54頁，本
    院卷第187頁），而依被告於本院審理中庭呈之資料顯示，
    被告確實擔任馬來海星國際貿易有限公司之負責人，該公司
    註冊資本額為人民幣1,000萬元，被告並曾以個人名義向廈
    門法院捐款人民幣1,000萬元，有馬來海星國際貿易公司政
    府立案資料、捐款資料附卷可查（見庭呈第197至201、203
    至207頁），則被告辯稱其在中國大陸有所得，然因匯兌困
    難等障礙，未能匯入臺灣帳戶內等情，應有所據，尚難僅以
    被告在臺灣無收入或存款一事，推論被告無履約之資力。
　㈢再查，被告於偵查中曾表示有調解意願，經檢察官移付調解
    後，被告於109年7月27日之調解期日未到場，故調解不成立
    等情，固有檢察官移付調解單、本院刑事調解案件簡要紀錄
    表附卷可參（見偵緝卷第59至63頁），但被告於109年7月23
    日即因另案執行而入監，於109年9月22日出監，有臺灣高等
    法院被告前案紀錄表所載被告之入出監紀錄附卷可查，則被
    告係因另案需入監執行致無法參與調解，並非故意不到場，
    應可認定。事後被告業已於110年4月7日與陳南榮、朱其正2
    人自行和解成立，並已分別還款15,700元給陳南榮、還款16
    ,000元給朱其正，經證人陳南榮、朱其正於本院審理中證述
    明確（見本院卷第215至219頁），並有和解書影本、陳南榮
    、朱其正之陳報狀在卷可參（見本院卷第13、129、131至13
    3頁），更不得以被告於偵查中未出席調解一事，推論被告
    自始無履約之真意。
　㈣就被告與告訴人2人接洽之過程，經證人即告訴人陳南榮於本
    院審理中證稱：我跟被告只有交易過這一次，看被告講得很
    誠懇，因此答應讓被告賒帳，口頭說好會付錢，但不記得約
    定付款的日期，後來被告沒還錢，我也沒有跟他聯繫，被告
    那時候說要回大陸，後來就不了了之，他好像有聯繫，但那
    時候我覺得被告是空口白話，後來我才知道被告那時候中風
    ，先前不知道被告中風造成誤解等語（見本院卷第215至217
    頁）；證人即告訴人朱其正則於本院審理時證稱：被告有拿
    手機回來，被親戚拿去，因此跟我道歉，手機沒辦法給我，
    我經由陳南榮介紹認識被告，我不知道被告做哪方面的事業
    ，被告有提到手機以及他在大陸有工廠，和解時被告有談到
    因為他中風，沒有及時還錢，被告有誠懇向我道歉，我想可
    能是誤會，後來16,000元是被告本人一次還我的等語（見本
    院卷第217至219頁），而被告確實在中國大陸經營馬來海星
    貿易有限公司，有前開馬來海星國際貿易公司政府立案資料
    在卷可憑（見庭呈第197至201頁），是告訴人2人與被告交
    易前，均有自行考量被告之人品、信用，評估後始同意讓被
    告賒欠衣服價款或手機，難認被告有何對告訴人2人施用詐
    術之行為。況查，被告於107至109年7月2日期間，頻繁在我
    國與金門港之間入出境，有被告入出境紀錄在卷可憑（見偵
    緝卷第49至50頁），則被告辯稱其有在中國大陸經營生意，
    當可採信。又被告於106年12月8日至同年月14日曾因中風、
    腦梗塞發作住院，後於107年2月3日至同年月10日、107年3
    月25日至同年月28日、108年9月7日至同年月18日、108年10
    月10日至同年月16日，均有因急性中風、中風發作等疾病送
    醫住院之紀錄，有被告提供之小港醫院、阮綜合醫院、高雄
    醫學大學附設中和紀念醫院病歷資料附卷可參（見庭呈第5
    至68、69至101、103至196頁），對照上開被告之入出境紀
    錄可知，被告於108年9月18日出院後，於翌（19）日即出境
    至中國大陸，於108年10月9日入境後，於翌（10）日再因中
    風入院治療，可見被告與告訴人2人洽談交易前、後，均有
    因中風入院治療，復頻繁前往中國大陸處理公司事務，則被
    告辯稱其因疾病、匯兌困難等障礙因素，難以立即履約，確
    有所據，何況告訴人陳南榮、朱其正2人更以書狀或到庭陳
    述一再強調渠等並未受騙，只是誤會等語，難認被告與告訴
    人2人交涉時，有何欠缺履約真意之情形。又被告事後已自
    行與告訴人2人和解成立並賠償完畢，更足徵本案實屬被告
    與告訴人2人間之民事債務糾紛，無從僅以被告事後一時未
    能履約之客觀狀態，反推認定被告自始即有詐欺取財之主觀
    犯意，是被告所為，不構成刑法詐欺取財之犯行。
五、綜上所述，本件查無積極證據證明被告與告訴人陳南榮、朱
    其正接洽時，即無履約之真意，亦查無被告有對告訴人施用
    詐術之行為，本件公訴意旨所指被告涉犯詐欺罪嫌，其所為
    訴訟上之證明，尚未達到通常一般人均不致有所懷疑而得確
    信其為真實之程度，無從說服本院形成有罪之心證。揆諸前
    揭說明，即屬不能證明被告犯罪，自應為無罪之諭知，原審
    未及調查被告於本院庭呈之病歷資料、公司立案資料、捐款
    資料等證據，而予論罪科刑，尚有未恰。被告上訴指摘原審
    有罪判決不當，為有理由，應由本院將原判決撤銷，就被告
    被訴詐欺罪嫌為無罪之諭知。
六、按檢察官聲請以簡易判決處刑之案件，經法院認為有第451
    條之1第4項但書之情形者，應適用通常訴訟程序審判之，刑
    事訴訟法第452條定有明文；且對於簡易判決之上訴，準用
    刑訴法第3編第1章及第2章之規定，管轄第二審之地方法院
    合議庭受理簡易判決上訴案件，應依通常程序審理。其認案
    件有刑事訴訟法第452條之情形者，應撤銷原判決，逕依通
    常程序為第一審判決，法院辦理刑事訴訟簡易程序案件應行
    注意事項第14項亦有明訂。是被告經本院審理後，認應為無
    罪之諭知，而有刑事訴訟法第451條之1第4項但書第3款之情
    形，依前揭規定，應由本院逕依通常程序審理後，自為第一
    審通常程序之判決。檢察官如不服本判決，仍得於法定上訴
    期間內，向管轄之第二審法院提起上訴，附此敘明。
據上論斷，應依刑事訴訟法第455條之1第1項、第3項、第369條
第1項前段、第452條、第364條、第301條第1項前段，判決如主
文。
本案經檢察官邱柏峻提起公訴，檢察官林敏惠到庭執行職務。
中　　華　　民　　國　　111 　年　　7 　　月　　19　　日
                  刑事第七庭   審判長法　官  林柏壽
　　　　　　　　　                   法  官  洪韻筑
　　　　　　　　　                   法  官  李宜穎
以上正本係照原本作成。　　　　　　　　　
如不服本判決應於收受判決後20日內向本院提出上訴書狀，並應
敘述具體理由。其未敘述上訴理由者，應於上訴期間屆滿後20日
內向本院補提理由書(均須按他造當事人之人數附繕本)「切勿逕
送上級法院」。 
因疫情而遲誤不變期間，得向法院聲請回復原狀。
中　　華　　民　　國　　111 　年　　7 　　月　　19　　日
                                     書記官   涂文豪
附表：
編號 告訴人 公訴意旨認被告詐欺取財之經過 1 陳南榮 陳德輝於107年10月間，在陳南榮址設高雄市○○區○○○路000號南儀服飾行，謊稱其在中國設有手機工廠需要促銷，錢會匯進其申辦所有玉山銀行及合作金庫銀行帳戶以支付衣服價款等語，致陳南榮陷於錯誤，進而於上開時地陸續交付價值共15,700元之長短袖POLO衫、夾克、短大衣、冬季休閒服等39件給陳德輝。 2 朱其正 陳德輝於108年3月間，在高雄市○○區○○路00號餐廳內，謊稱其在中國大陸設有手機工廠，欲以較便宜之價格販售價值約5、6萬元之海星牌手機1支給朱其正等語，致朱其正陷於錯誤，分別於上開期間交付現金6,000元、1萬元，總計16,000元與陳德輝。 

附錄卷宗標目：
1.【警卷】高雄市政府警察局鳳山分局高市警鳳分偵字第10873021500號刑事偵查卷宗 2.【航警卷】內政部警政署航空警察局高雄分局航警高分偵字第1090004754號通緝案偵查卷宗 3.【偵卷】高雄地檢署108年度偵字第17203號卷 4.【偵緝卷】高雄地檢署109年度偵緝字第639號卷 5.【審易卷】本院109年度審易字第1317號卷 6.【簡字卷】本院110年度簡字第720號卷 7.【本院卷】本院110年度簡上字第145號卷 8.【庭呈】陳德輝110簡上145庭呈資料夾